臺灣彰化地方法院民事判決　九十年度訴字第一二四九號
　　原　　　告　　合作金庫銀行股份有限公司
　　法定代理人　　甲○○
　　訴訟代理人　　庚○○
　　　　　　　　　己○○
　　　　　　　　　戊○○
　　被　　　告　　丙○○
　　　　　　　　　乙○○
　　訴訟代理人　　丁○○
右當事人間請求給付借款事件，本院判決如左：
    主    文
被告應給付原告新台幣壹佰伍拾萬元，及自民國九十年三月二日起至清償日止，按年
息百分之八．二三四計算之利息，並自民國九十年四月三日起至清償日止，其逾期在
六個月以內者，按上開利率百分之十，其逾期在六個月以上者，按上開利率百分之二
十計付之違約金。
訴訟費用由被告負擔。
    事    實
甲、原告方面：
一、聲明：求為判決如主文所示。
二、陳述：
    被告丁○○邀被告丙○○、乙○○為連帶保證人，於民國八十八年四月二日向原
    告借款新台幣（下同）一百五十萬元，並約定利息以百分之八．二三四計算，按
    期繳還利息，遲延履行時，逾期在六個月以內者，按上開利率百分之十，逾期在
    六個月以上者，按上開利率百分之二十計付違約金。惟被告未按期繳納利息，已
    喪失期限利益，故訴請判決如主文所示。至於被告所辯原告之行員有盜領款項等
    語，經查並無此事，另外震災條例第五十條是房貸及利息緩繳，被告是土地貸款
    ，與條文規定不符。
三、證據：提出借據一件、授信約定書一件、合作金庫銀行函二件、催告函二件、收
    入傳票二件（均影本）等為證。
乙、被告方面：
一、聲明：求為判決原告之訴駁回。
二、陳述：
    被告為九二一地震災害之災民，牧場全毀，依震災條例第五十條規定可以向銀行
    貸款來繳納利息，或請求降低利息，又原告職員劉文鏘盜領款項一事有向監察院
    陳情，並且向地檢署提出告訴。本件糾紛係可歸責於原告，被告有設定高額之抵
    押，但原告卻拒絕融資，導致被告事業經營困難，況且依據報紙所載銀行之債務
    可打折處理，希望能與原告協商暫緩清償。
三、證據：提出報紙影本三張為證。
    理    由
一、原告主張被告丁○○邀被告丙○○、乙○○為連帶保證人，向原告借款一百五十
    萬元，利息以百分之八．二三四計算，按期繳還利息，遲延履行時，逾期在六個
    月以內者，按上開利率百分之十，逾期在六個月以上者，按上開利率百分之二十
    計付違約金，惟被告未按期繳納利息，已喪失期限利益等語，並提出借據為證。
    被告則對借據上之簽名有所爭執，辯稱借據上之簽名不實在等語。按契約之成立
    本不以署名畫押為要件，故凡當事人間締結契約，其書面之形式雖不完全，而能
    以其他方法，足以證明其意思已有合致之表示者，自無妨於契約之成立，當然發
    生法律上之效力（最高法院二十年上字第一七二七號判例可資參照），經查被告
    對於貸得上開款項及連帶保證一節並不爭執，且有授信約定書在卷可稽，堪認兩
    造間就借貸及連帶保證契約已因意思表示合致而成立，是以上開借據上被告之簽
    名真正與否，自無礙於本件借貸及連帶保證契約之成立。故原告上開主張，堪信
    為真實。
二、另被告雖辯稱渠等遭逢地震災害，依震災條例第五十條規定可以向銀行貸款來繳
    納利息，或請求降低利息等語。惟按九二一震災重建暫行條例第五十條規定：「
    金融機構對房屋因震災毀損經政府認定者，於震災前已辦理之擔保借款，其利息
    經合意展延時，該展延利息總額得於借款存續期間內分期攤還。」，由此可知，
    須房屋於九二一震災毀損，借款利息之清償經雙方合意延展時，方有上開條文之
    適用。本件借款兩造就其利息是否展延並未達成合意，既為兩造所不爭執之事實
    ，自與上開條文不符，被告抗辯原告應提供貸款繳納利息並降低利息及違約金云
    云，與法不合，尚難採信；被告復辯稱原告職員劉文鏘盜領款項等語，則為原告
    所否認，被告復未能舉證以實其說，自難採信。又被告抗辯稱其對銀行之債務可
    打折處理等語，雖提出報紙為佐，惟按銀行資產評估損失準備提列及逾期放款催
    收款呆帳處理辦法第八條第三款規定：「銀行如認為主、從債務人確無能力全部
    清償，得斟酌實情，在保本原則下，擬具處理意見，報經常務董（理）事會核准
    後成立和解。」，由該條文即知，必須在常務董（理）事會核准，並與債務人成
    立和解時，方可適用，然本件雙方並未和解，是以被告所辯債務打折應處理等語
    ，亦與上開規定不符，是被告上開所辯，均無足採。
三、從而，原告依消費借貸及連帶保證之法律關係，請求被告等共同給付借款一百五
    十萬元，及自九十年三月二日起至清償日止，按年息百分之八點二三四計算之利
    息，並自九十年四月三日起至清償日止，其逾期在六個月以內者，按上開利率百
    分之十，其逾期在六個月以上者，按上開利率百分之二十計付之違約金，為有理
    由，應予准許。
四、本件判決基礎已臻明確，兩造其餘攻擊防禦方法及舉證，核與判決結果不生影響
    ，爰不一一論述。
據上論結，本件原告之訴為有理由，依民事訴訟法第七十八條、八十五條第一項前段
，判決如主文。
中　　　華　　　民　　　國　　九十一　　年　　　九　　　月　　二十七　　日
                          臺灣彰化地方法院民事第一庭
~B法　　　官　陳弘仁
右為正本係照原本作成。
如對本判決上訴，應於判決送達後二十日內向本院提出上訴狀。
中　　　華　　　民　　　國　　九十一　　年　　　九　　　月　　二十七　　日
~B法院書記官　王振州
